【裁判字號】    98,交抗,584
【裁判日期】    980901
【裁判案由】    聲明異議
【裁判全文】
臺灣高等法院高雄分院刑事裁定         98年度交抗字第584號
抗  告  人
即受處分人  甲○○
上列抗告人因違反道路交通管理處罰條例聲明異議案件，不服臺
灣高雄地方法院中華民國98年7 月24日裁定（98年度交聲字第79
1 號），提起抗告，本院裁定如下：
    主  文
抗告駁回。
    理  由
一、抗告意旨略以：抗告人即受處分人甲○○於民國97年12月16
    日15時56分許，雖有駕駛車牌號碼ZJ-4562 號自小客車行經
    國道一號北上272.8 公里處，然該路段規定行車時速為105
    至110 公里，當時抗告人行車時速為109 公里，符合此路段
    之時速規定，若減速而拉長車距，即會低於上開規定之時速
    ，當時顯係因前車未依規定車速行駛，導致抗告人所駕後車
    無法保持車距，且抗告人在高速公路開車不可能亦無法目測
    前車速度，更無法以己車速來換算與前車距離，為此提起抗
    告並請撤銷原處分等語。
二、本案經本院審理結果，認第一審裁定認事用法均無不當，應
    予維持，並引用第一審裁定書記載之理由（如附件）。
三、經查原審已就抗告人聲明異議事項，調查卷附之內政部警政
    署國道公路警察局舉發違反道路交通管理事件通知單（公警
    局交字第ZDB108390 號）、原處分機關違反道路交通管理事
    件裁決書（高市交裁字第裁32-ZDB108390號）、採證相片、
    舉發當日現場蒐證錄影光碟（原審當庭勘驗確認：抗告人所
    駕上開車輛於遭警舉發時，行駛於高速公路內側車道與前車
    距離3 條車道線（白虛線），外側車道與中間車道並無其他
    車輛，與警方以雷射測速器所拍攝的照片相符；嗣於中間車
    道出現另外兩部車輛，該兩部車輛間隔有6 條車道線，並有
    保持相當距離等情）、車號查詢汽車車籍資料、內政部警政
    署國道公路警察局第四警察隊98年4 月27日公警四交字第09
    80471064號函等，而認抗告人所駕上開車輛於於遭警舉發時
    ，與前車之距離僅約30公尺，確有未依規定與前車應保持54
    .5 公 尺安全距離之交通違規行為，復敘明如前車確有低於
    時速規定行車，則抗告人於前車慢速行車時理應權衡應變，
    而在當時外側車道與中間車道並無其他車輛之際，抗告人自
    應變換車道行駛，當不至於在前車慢速行車時仍緊迫逼近至
    僅約30公尺之危險距離等情，亦認抗告人所辯因前方車輛慢
    速行車始造成渠未能保持安全距離，洵無可採。
四、綜上所述，原審上開採證認事，經核於法尚無不合。從而，
    原審以道路交通管理處條例第33條第1 項第2 款、第63 條
    第1 項第1 款等規定，裁處抗告人罰鍰新台幣3000元，並記
    違規點數1 點，並無違誤。抗告人仍執陳詞提起抗告，並無
    理由，應予駁回。
據上論結，應依道路交通案件處理辦法第26條，刑事訴訟法第41
2 條，裁定如主文。
中    華    民    國    98    年    9     月    1     日
                刑事第一庭  審判長法  官  郭雅美
                                  法  官  徐美麗
                                  法  官  張意聰
以上正本證明與原本無異。
本裁定不得再抗告。
中    華    民    國    98    年    9     月    1     日
                                  書記官  陳金
附件：
臺灣高雄地方法院交通事件裁定         98年度交聲字第791號
原處分機關  高雄市政府交通局
                    設高雄市○○區○○路71號3樓
代  表  人  王國材  住同上
異  議  人
即受處分人  甲○○  男  57歲（民國○○年○月○日生）
                    身分證統一編號：Ｚ000000000號
                    住高雄市○○區○○街91號
上列異議人即受處分人因違反道路交通管理處罰條例案件，對於
高雄市政府交通局民國98年3 月12日所為之處分（高市交裁字第
裁32-ZDB108390號裁決書），聲明異議，本院裁定如下：
    主    文
原處分撤銷。
甲○○汽車駕駛人行駛於高速公路，不遵行車管制之管制規則而
未保持安全距離，處罰鍰新臺幣仟元，並記違規點數壹點。
    理    由
一、原處分意旨略以：本件異議人即受處分人甲○○於民國97年
    12月16日15時56分許，駕駛車牌號碼ZJ-4562 號自小客車行
    經國道一號北上272.8 公里處，經警逕行舉發「汽車行駛高
    速公路未依規定與前車保持安全距離」之違規，依道路交通
    管理處罰條例第33條第1 項第2 款之規定，裁處罰鍰新台幣
    （下同）3千元等語。
二、本件異議意旨略以：異議人於前揭時地雖有駕車行經國道一
    號北上272.8 公里，然該路段規定行車時速為105 至110 公
    里，當時異議人行車時速為109 公里，符合此路段之時速規
    定，若減速而拉長車距，時速即會低於時速之規定，當時顯
    係因前車未依規定車速行駛，導致異議人所駕後車無法保持
    車距，且警察亦不能從橋上拍照、僅以車道線換算即認定異
    議人有違規，又車道劃線既不標準，該車道線之規定也不適
    當，若上開法規不加以改正，就會有很多人同樣收到此等不
    應該被罰之罰單云云（見本院卷第29、30頁）。
三、按汽車行駛於高速公路、快速公路或設站管制之道路，不遵
    使用限制、禁止、行車管制及管理事項之管制規則而未保持
    安全距離者，處汽車駕駛人新臺幣3 千元以上6 千元以下罰
    鍰，道路交通管理處罰條例第33條第1 項第2 款定有明文。
    又汽車行駛高速公路及快速公路，前後兩車間之行車安全距
    離，在正常天候狀況下，小型車為車輛速率之每小時公里數
    值除以2 ，單位為公尺，前項規定例示如下：小型車若車速
    每小時60公里，最小距離30公尺，若車速每小時70公里，最
    小距離35公尺，若車速每小時80公里，最小距離40公尺，若
    車速每小時90公里，最小距離45公尺，若車速每小時100 公
    里，最小距離50公尺，若車速每小時110 公里，最小距離55
    公尺，第1 項規定如遇濃霧、濃煙、強風、大雨、夜間行車
    或其他特殊狀況時，其安全距離應酌量增加，並保持隨時可
    以煞停之距離，高速公路及快速公路交通管制規則第6 條第
    1 項、第2 項亦分別定有明文。再按白虛線設於路段中者，
    用以分隔同向車道或作為行車安全距離辨識線；線段長4 公
    尺、線段間隔為6 公尺，則為道路交通標誌標線號誌設置規
    則第149 條第1 項第1 款前段、第182 條第2 項所明定。
四、經查：
  (一)本件異議人於98年3 月12日上開裁決書送達後，於同年3 月
    27日向本院聲明異議，有送達證書1 紙（見本院卷第16頁）
    、及本院收狀日期章戳記在卷可查（見本院卷第3 頁），足
    認其聲明異議於接到裁決書之翌日起20日內提出，雖異議人
    未依道路交通案件處理辦法第13條之規定向原處分機關提出
    異議狀後，再由該機關轉送本院審理，惟該由原處分機關移
    送之規定並非強制規定，且異議人亦已於法定期間內向最後
    審理之機關即本院提出聲明異議，故為訴訟經濟計，異議人
    逕向本院提出聲明異議，程序上自應仍屬適法，合先敘明。
  (二)異議人駕駛登記在洪愉婷名下之上開車輛，於前揭時地行經
    高速公路，經警以雷射測速器測獲該車行車速度為時速109
    公里，應與前車保持54.5公尺，因實距不足，逕行舉發未保
    持行車安全距離之交通違規，雖異議人提出申訴（於陳述書
    中自述「二車車距是如何計算？如前車車速沒有依政府規定
    行駛、後車是否有算違規？」等語），惟原處分機關即高雄
    市政府交通局審查結果，仍認有汽車行駛高速公路未依規定
    與前車保持安全距離之違規，乃依道路交通管理處罰條例第
    33條第1 項第2 款規定，處異議人罰鍰3 千元之事實，有內
    政部警政署國道公路警察局舉發違反道路交通管理事件通知
    單（公警局交字第ZDB108390 號）、原處分機關違反道路交
    通管理事件裁決書（高市交裁字第裁32-ZDB108390號）各1
    紙、採證相片2 張、錄影光碟1 片及車號查詢汽車車籍資料
    1 份等件在卷可稽（見本院卷第10、14、15、21至23頁）。
  (三)查異議人所駕上開車輛於前揭時地遭警舉發時，行駛於高速
    公路內側車道與前車距離3 條車道線（白虛線），外側車道
    與中間車道並無其他車輛，與警方以雷射測速器所拍攝的照
    片相符；嗣於中間車道出現另外兩部車輛，該兩部車輛間隔
    有6 條車道線，並有保持相當距離等情，業經本院當庭勘驗
    舉發當日現場蒐證錄影光碟確認屬實，有本院勘驗筆錄1 份
    附卷可稽（見本院卷第30頁），並與卷附以雷射測速器蒐證
    拍攝照片1 幀參核相符（見本院卷第22頁），且有內政部警
    政署國道公路警察局第四警察隊98年4 月27日公警四交字第
    0980471064號函在卷可稽（見本院卷第20頁），則異議人上
    開車輛於該等時地行車時，與前車之距離僅約30公尺，確有
    未依規定與前車應保持54.5公尺安全距離之交通違規行為，
    足堪認定確屬實情。
  (四)又異議人雖以：當日係前方車輛未依規定車速行駛，導致異
    議人所駕後車無法保持保持安全距離；又警察亦不能從橋上
    拍照、僅以車道線換算即認定異議人有違規，又車道劃線既
    不標準，該車道線之規定也不適當，若上開法規不加以改正
    ，就會有很多人同樣收到此等不應該被罰之罰單等前詞為辯
    。惟查：
    1.按汽車行駛時，駕駛人應注意車前狀況，並隨時採取必要
      之安全措施，道路交通安全規則第94條第3 項定有明文，
      查汽車駕駛人行車時，道路狀況本瞬息萬變，為免事故發
      生，應遵循相關交通管制規定行駛，且隨時注意車前狀況
      、採取必要安全措施，而本件異議人行車時速109 公里，
      依前揭高速公路及快速公路交通管制規則第6 條第1 項規
      定換算之安全距離為54.5公尺，然依卷附採證相片顯示，
      受處分人所駕上開車輛與前車距離3 條車道線換算僅約30
      公尺，與安全距離相差甚鉅，如異議人所稱前車確有低於
      時速規定行車，則渠於前車慢速行車時理應權衡應變，而
      在當時外側車道與中間車道並無其他車輛之際，異議人自
      應變換車道行駛，當不至於在前車慢速行車時仍緊迫逼近
      至僅約30公尺之危險距離，是異議人辯稱因前方車輛慢速
      行車始造成渠未能保持安全距離乙節，洵無可採。
    2.又按汽車駕駛人之行為有經以科學儀器取得證據資料證明
      其行為違規，當場不能或不宜攔截製單舉發者，得逕行舉
      發，道路交通管理處罰條例第7 條之2 第1 項第7 款定有
      明文，查本件異議人所有車輛之違規行為，業經員警以科
      學儀器雷射測速照相機及攝影機取得證據資料，而違規地
      點係在高速公路，車行快速，現場取締之危險性甚高，顯
      有不能及不宜當場攔截製單舉發情形，員警以所取得之證
      據資料事後逕行舉發，於法本無違誤，異議人所辯警方不
      能僅以拍照方式舉發本件交通違規云云，亦無可採。
    3.至異議人另辯稱車道劃線不標準、車道線規定不當、交通
      法規應予改正云云，經本院審酌後，所謂車道劃線不標準
      乙節係屬異議人個人揣度臆測解讀之詞，尚難遽以為有利
      異議人之認定，而車道線規定不當、交通法規應予改正部
      分，則為交通標示設置建議改進之事項，因非屬本件因違
      反道路交通管理處罰條例而受裁決機關處罰之交通案件審
      酌範疇，是認與本裁定結果並無影響，併予敘明。
  (五)綜上所述，異議人確有違反道路交通管理處罰條例第33條第
    1 項第2 款所規定行駛於高速公路，不遵行車管制之管制規
    則而未保持安全距離之情事，事證明確，舉發機關依法舉發
    ，並無違誤，原處分機關依前開道路交通管理處罰條例所為
    之裁處，亦非無據。惟原處分機關漏未依道路交通管理處罰
    條例第63條第1 項第1 款之規定，併予記違規點數1 點，於
    法未合，且上開記違規點數1 點之處罰，係屬強制規定，無
    從減免。是異議人之異議雖無理由，然原處分既有上開瑕疵
    ，仍屬無可維持，自應由本院將原處分撤銷，另為裁定如主
    文第2 項所示，以資適法。又本件雖係異議人聲明異議之案
    件，惟原處分既有適用法條不當之情形，自無不利益變更禁
    止原則之適用，附此敘明。
五、據上論斷，應依道路交通管理處罰條例第87條第2 項、道路
    交通案件處理辦法第20條前段，道路交通管理處條例第33條
    第1 項第2 款、第63條第1 項第1 款，裁定如主文。
中    華    民    國    98    年    7     月    24    日
                  交通法庭      法  官  林建鼎
以上正本證明與原本無異。
如不服本裁定，應於送達後5 日內向本院提出抗告狀（須附繕本
）。
中    華    民    國    98    年    7     月    24    日
                                書記官  林秀敏


司法院資訊處製作；財團法人民間司法改革基金會備份。
